臺灣高等法院刑事判決　　　　　　　　　　　　九十一年度上更(一)字第五八九號
　　上　訴　人
　　即　被　告　甲　○
　　選任辯護人　席與善律師
　　　　　　　　鍾永盛律師
右上訴人，因違反毒品危害防制條例案件，不服臺灣宜蘭地方法院，八十九年度訴字
第三二號，中華民國八十九年八月十七日第一審判決（起訴案號：臺灣宜蘭地方法院
檢察署八十八年度偵字第二二八八、四四七五號），提起上訴，經判決後，由最高法
院第一次發回更審，本院判決如左：
    主      文
原判決關於甲○部分撤銷。
甲○販賣第一級毒品，處無期徒刑，褫奪公權終身。扣案海洛因伍包（分別為毛重壹
佰柒拾貳公克、拾伍公克各壹包及捌公克包，共毛重貳佰壹拾壹公克，淨重壹佰捌
拾捌點壹捌公克，純質淨重壹佰拾肆點陸肆公克）均沒收銷燬之。
    事      實
一、甲○因友人乙○○及綽號「阿春」、「小賴」、「紫微」、「雅文」、「阿娟」
    、「饅頭」等姓名、年齡不詳之人多次撥打其所用之0000000000號行
    動電話，向其表示有意購買第一級毒品海洛因，竟萌販售牟利之意，於民國八十
    八年三月間某日，在宜蘭縣某處，以不詳之價格販入海洛因，而後交由不知販賣
    詳情之女友丁○○（原名黃敏惠，業經以持有第一級毒品罪，判處有期徒刑二年
    確定），保管藏匿於丁○○在台灣中小企業銀行宜蘭分行所租用編號Ｂ─四００
    三號之保險箱內，丁○○於八十八年四月七日及八十八年四月二十三日經甲○之
    指示拿取一定數量一小包之海洛因給甲○，嗣於八十八年四月二十三日九時三十
    分許，丁○○經甲○指示，再至前述保險箱拿取毒品時，為法務部調查局宜蘭縣
    調查站人員當場查獲，並扣得甲○所有供販賣所用之海洛因五包共毛重二百一十
    一公克（分別為毛重一七二公克、十五公克各一包及八公克三包，合計淨重一八
    八．一八公克，純質淨重一三四．六四公克）。
二、案經法務部調查局宜蘭縣調查站移送台灣宜蘭地方法院檢察署檢察官偵查起訴。
    理      由
一、訊據上訴人即被告甲○對於其與丁○○係男女朋友關係及黃女經調查人員查獲大
    量海洛因之情坦認不虛，核與丁○○供述情形相符，並有該海洛因扣案可徵。毒
    品送鑑結果，且有法務部調查局鑑定通知書二份（一六○七號偵卷三八、三九頁
    ）可憑。被告雖矢口否認有販售行為，辯稱伊僅販賣情趣內衣，伊精神有障礙，
    且電話常借他人使用，根本不可能從事販毒，丁○○保管箱之毒品從何而來，伊
    不知情，亦與伊無關云云。惟查：
    (一)丁○○在調查單位調查中已指稱：「（問：此箱號之保管箱是否為你向前述分
      行承租？) 是我承租無誤‧‧‧」「（問：前述放置於該保管箱之毒品為何人
      所有？作用為何？）前述保管箱之毒品係甲○所有，他在今年三月間將印有『
      私生活衣坊』之紙袋交給我，要我放在台企宜蘭分行保管箱中，並說明紙袋內
      有重要東西，經我偷看後知道是毒品，甲○是否將這些毒品販賣給其他吸毒者
      我不清楚。」（六六七號聲卷二頁反面）「（問：甲○如何指示你去拿毒品？
      詳情為何？）當甲○需要毒品時，就會用行動電話與我聯絡，指示我到台企宜
      蘭分行我的保管箱內拿一個毒品，當我拿到以後就打甲○的行動電話，甲○會
      告訴我在那裡將毒品交給他。」（同上卷三頁），在檢察官偵查中仍直陳：「
      （問：‧‧‧在你所租保管箱內查獲二一一公克海洛英來源？）今年三月間在
      我車內，他（按指被告）以私生活衣坊紙袋交給我，他說為給我保管，我說放
      在保管箱內是否可以，他說可以，之後甲○離開，我打開紙袋看，發現內有安
      非他命及海洛英，之後我就將該包毒品放保管箱內。」「他於四月七日及四月
      十九日‧‧‧他打我的行動000000000與我聯絡要我從保管箱內拿毒
      品給他，兩次我均拿一小包給他，均在晚上‧‧‧都是他與我連絡，我便當天
      交給他‧‧‧」（一六○七號偵卷一二頁），並有保管箱租用約定書、印鑑卡
      及保管箱租戶登記卡等各影本在案（原審一四八號卷四○至四二頁）可資佐證
      ，足見被告確有將數量頗為龐大之毒品海洛因交由其女友丁○○存放於銀行保
      險箱之事。
    (二)被告對於其持用0000000000號行動電話一節，亦坦認不諱，該電話
      經監聽結果，發現自八十八年一月二十五日起以迄三月間止，有「阿娟」、「
      饅頭」、「雅文」、「紫微」、「小賴」及乙○○等人以暗語表示要購買毒品
      （按此部分尚乏確證可證已有毒品交易完成之事，詳見後述），有該電話監聽
      紀錄在案（外附證物袋）可稽，其中暗語「鹹的」，即是指海洛因，業據乙○
      ○供明在卷（二八八號偵卷四○頁），自堪認被告係因上開諸人有購買海洛因
      毒品之意，乃萌生販入而出售牟利之意圖。而毒品交易有高利可圖，亦屬眾所
      週知之事實，再參以被告電話中之語氣頗有不耐煩之情，有本院九十一年九月
      二十五日筆錄可憑，足見其姿態甚高，若非有利可圖，豈願為之？
    (三)衡以扣案之海洛因數量龐大，當非被告或其女友自己吸用而已，其辯稱僅供自
      己施用，核無足採。丁○○嗣則先稱係向李金嬰購得（一六○七號偵卷四八頁
    ），又翻稱係「王李興」之人交伊保管（原審一四八號卷一三一頁），在本院更
      (一)審中復稱係向伊另男友，綽號「老兄」之人所取得（本院更(一)卷九十一年八
      月九日筆錄），無非係曲意迴護被告之詞，要無可信。
    (四)綜合上開直接、間接（包括情況）證據，足認被告有為販售海洛因牟利而販入
      之情形，其犯行已堪認定。
二、按販賣毒品罪，並不以販入之後復行賣出為構成要件，苟以營利為目的，將毒品
    販入或將之賣出，有一於此，其犯罪即經完成。是核被告之行為，應成立毒品危
    害防制條例第四條第一項之販賣第一級毒品罪。另被告雖患有精神分裂病並領有
    中央健保局之重大「傷病免自行部分負擔證明卡」（見本院上訴卷(一)二五一至二
    五六頁），惟經函詢被告就診之行政院國軍退除役官兵輔導委員會員山榮民醫院
    ，該院於九十一年一月十日以（九○）員醫醫字第四四三八號精神鑑定報告函覆
    ：「甲○為慢性精神分裂症之患者，七十九年便開始有被害感，但不嚴重，至八
    十六年底症狀更明顯而不規則，在數家醫院門診後追蹤；至八十九年二月起至本
    院門診，並曾住院治療，出院後規則門診至今。個案目前雖規則門診服藥，但仍
    有些被害妄想以及情緒不穩之情形，且有認知功能退化，判斷力不佳等情形。因
    此，個案之精神狀況應達精神耗弱之程度；但於案發當時，是否已達心神喪失之
    程度，則需進一步詳細評估才能確定。」等語（本院上訴卷(一)二八○、二八一頁
    ），參諸本院調查及審理時，被告均能針對問題回答，並提出辯論，則被告現時
    之精神狀況尚未達應停止審判之心神喪失之程度。再由被告於前述犯行時，與其
    妻戊○○、丁○○及乙○○以及其他僅知綽號諸人之電話對答觀之（詳見監聽紀
    錄），被告語氣詳明，則被告於行為時亦無精神耗弱之情形，從而其聲請就精神
    狀況進行鑑定，不但已時過境遷，且亦無必要，應予否准，附此說明。
三、原審予以論罪科刑，固非無見，惟(一)被告僅有一次販入行為，尚乏證可證已有多
    次販出之事，原判決竟論以連續販賣毒品罪，尚嫌未洽。(二)被告係單獨買進毒品
    ，交丁○○保管，二人非有一起販賣犯意聯絡，原判決卻論以共同正犯，亦非適
    當。(三)原判決對被告宣告褫奪公權終身，於論結欄未引用刑法第三十七條第一項
    ，核有未洽。被告提起上訴，仍執前詞否認犯行，固無可採，惟原判決關於被告
    部分既有上開可議之處，自應由本院將原判決關於被告部分撤銷改判。審酌被告
    販入大量毒品、危害社會甚鉅，並其生活狀況、智識程度及犯罪後態度等一切情
    狀，量處無期徒刑，並宣告褫奪公權終身。扣案海洛因五包（分別為毛重一七二
    公克、十五公克各一包及八公克三包，共毛重二一一公克，淨重一八八‧一八公
    克，純質淨重一三四．六四公克），係第一級毒品，依法均應予沒收銷燬之。
四、公訴意旨另略謂：被告甲○基於販賣第一級毒品海洛因及第二級毒品化學合成麻
    醉藥品安非他命之概括犯意，自八十八年二月一日起至同年四月間止，連續販賣
    海洛因及安非他命予乙○○及綽號「鳳梨」、「菁菁」等不詳姓名之人，因認被
    告此部分行為涉有連續犯毒品危害防制條例第四條第一項之販賣第一級毒品罪嫌
  及同條第二項之販賣第二級毒品罪嫌云云。
    (一)訊據被告堅決否認此部分販毒之事，辯稱乙○○固曾向伊表示買貨，卻是情趣
      用品，而非毒品，而且退一步言，從監聽紀錄中與錄音帶比對結果，可以明顯
      發現有某關鍵性之電話竟無譯文，該關鍵性電話即是拒絕交易或無貨可供應，
      至於綽號「鳳梨」、「菁菁」之人伊均不認識，亦無與之交易毒品之事等語。
    (二)公訴人認被告涉犯此部分之罪嫌，係以證人乙○○供證被告確有以「鹹的」「
      甜的」及「糖果」為海洛因與安非他命之代號對外販賣之情，吳某亦確有以0
      000000號電話與被告之0000000000號行動電話商談買毒之事
      ，有該電話通聯紀錄可稽，亦與監聽紀錄相符，並有大量海洛因經扣案可資佐
      證，資為其論據。
    (三)經查：
      1.乙○○固曾在調查單位調查時及檢察官偵查中供稱以上開暗語向被告購毒品
        海洛因及安非他命。嗣自原審迄本院歷審時均否認確有向被告購得毒品。
      2.就監聽紀錄以觀，各相關綽號之不詳姓名人固有以曖昧不明之話語表示向被
        告買貨之情，有該監聽譯文附卷可稽，但查無確證可證該買賣已經成交。
      3.尤其，就與乙○○相關之八十八年二月三日十一時五十八分之電話錄音帶，
        經當庭勘驗結果，確有關鍵性之末句話「你就說『樣品』（按以日語發音之
        ＳＡＭＰＬＥ）沒處拿。」（本院更(一)卷九十一年十一月二十二日筆錄）而
        二月五日之電話錄音中確有乙○○問被告：「大哥怎麼樣？」被告答以：「
        沒有辦法。」乙○○再說：「沒有辦法，那就不用了‧‧‧」，然而監聽譯
        文中卻漏未記載此通電話內容，亦經本院勘明在案（本院更(一)卷九十一年九
        月二十五日筆錄），證人丙○○、戊○○、吳財森並供證二月五日確有為被
        告慶生，未見被告外出等語（本院上訴卷(一)一○九、一一○頁、更(二)卷九十
        一年九月十三日筆錄），足見乙○○否認此二次有向被告購得任何毒品，要
        屬可信。
      4.至於電話通聯紀錄僅足以證明各相關之電話有通話之情形，尚不足憑以直接
        認定毒品交易之事已經完成；而扣案之大量毒品海洛因，依罪疑惟輕原則，
        在無計量、分裝工具或出售得款佐證之情況下，充其量儘能證明被告係因受
        友人需求而萌生販入而後出售牟利之事，有如前述，亦難憑以遽認毒品出售
        之交易已經完成，何況查無任何安非他命可供佐證乙○○在先前之供述為確
        實可信。
      5.此外，別查無其他積極事證可證被告有此部分犯行，此部分核屬不能證明被
        告犯罪。惟因公訴人認此部分與上開論罪部分具有連續犯及想像競合犯之裁
        判上一罪關係，屬審判上同一事件，此部分爰不另為無罪之諭知。
據上論斷，應依刑事訴訟法第三百六十九條第一項前段、第三百六十四條、第二百九
十九條第一項前段，毒品危害防制條例第四條第一項、第二項、第十八條，刑法第十
一條前段、第三十七條第一項，判決如主文。
本案經檢察官李金定到庭執行職務。
中    華    民    國    九十一    年    十    二    月     十    八     日
                          臺灣高等法院刑事第十四庭
                              審判長法  官  陳  祐  輔
                                    法  官  陳  國  文
                                    法  官  洪  昌  宏
右正本證明與原本無異。
如不服本判決應於收受送達後十日內向本院提出上訴書狀，其未敘述上訴之理由者並
得於提起上訴後十日內向本院補提理由書（均須按他造當事人之人數附繕本）。
                                    書記官  廖  月  女
中    華民    國    九十一    年    十    二    月     二    十     日
附錄：本案論罪科刑法條全文
毒品危害防制條例第四條
製造、運輸、販賣第一級毒品者，處死刑或無期徒刑；處無期徒刑者，得併科新臺幣
一千萬元以下罰金。
製造、運輸、販賣第二級毒品者，處無期徒刑或七年以上有期徒刑，得併科新臺幣七
百萬元以下罰金。
製造、運輸、販賣第三級毒品者，處五年以上有期徒刑，得併科新臺幣五百萬元以下
罰金。
製造、運輸、販賣專供製造或施用毒品之器具者，處一年以上七年以下有期徒刑，得
併科新臺幣一百萬元以下罰金。
前四項之未遂犯罰之。
